【裁判字號】    92,基保險小,22
【裁判日期】    921031
【裁判案由】    損害賠償
【裁判全文】
臺灣基隆地方法院基隆簡易庭小額民事判決  九十二年度基保險小字第二二號
    原      告  蘇黎世產物保險股份有限公司
    法定代理人  乙○○
    訴訟代理人  丙○○
    被      告  甲○○
當事人間請求損害賠償事件，本院於民國九十二年十月十七日言詞辯論終結，判決如
下：
    主    文
被告應給付原告新臺幣肆萬仟佰壹拾捌元，及自民國九十二年八月二十七日起至
清償日止，按年息百分之五計算之利息。
原告其餘之訴駁回。
訴訟費用新臺幣柒佰貳拾玖元由被告負擔百分之七十三即新臺幣伍佰拾貳元，餘由
原告負擔。
本判決原告勝訴部分得假執行。
    理由要領
一、按訴狀送達後，原告不得將原訴變更或追加他訴，但擴張或減縮應受判決事項之
    聲明者，不在此限，民事訴訟法第二百五十五條第一項第三款定有明文。本件原
    告原起訴主張被告應給付新臺幣（下同）五萬九千七百元及自民國九十一年九月
    十七日起至清償日止，按年息百分之五計算之利息，嗣於本院審理時變更遲延利
    息聲明為被告應就上開金額自支付命令送達翌日起至清償日止，按年息百分之五
    計算之利息，核屬應受判決事項聲明之減縮，於法並無不合，應先敘明。
二、原告起訴主張：被告於九十一年九月三日駕駛車牌號碼ＬＳ５－７９９號重型機
    車，行經基隆市○○路、尚仁街之閃黃燈號誌交岔路口處，因超速且違規超車，
    以致撞及由訴外人朱正財駕駛之車牌號碼６Ｇ－２０５８號自用小貨車，因該車
    係由車主昌柏企業行向原告投保乙式車體損失險，事故發生時尚在保險期間內，
    原告業已依約賠付該車之必要修復費用，總計五萬九千七百元（工資部分三萬零
    十九元、零件部分二萬六千八百五十七元），並已依法取得代位求償之權等語。
    被告固不否認上開肇事經過，惟辯以：朱正財當時邊開車邊講電話，亦有過失，
    且對方車輛受損狀況不嚴重，修復費用太高等語。
三、按閃光黃燈表示「警告」，車輛應減速接近，注意安全，小心通過（道路交通標
    誌標線號誌設置規則第二百十一條第一項第一款參照）；汽車行經交岔路口，不
    得超車；汽車行駛至交岔路口，其行進、轉彎，應遵守燈光號誌之指示（道路交
    通安全規則第一百零一條第一款、第一百零二條第一項第一款參照）。上開規定
    旨在保障公眾行車安全，屬保護他人之法律，如有違反者，應推定其有過失（民
    法第一百八十四條第二項參照）。本件原告騎乘機車行經上開閃黃燈號誌之交岔
    路口，竟未減速且違規超車，致與朱正財駕駛之車輛碰撞肇事，有卷附基隆市警
    察局第三分局九十二年九月二十九日基警分三刑字第○九二○○一一四三八號函
    檢附之工作紀錄簿、道路交通事故調查報告表、現場照片、簡易談話紀錄表、補
    充資料等可資為憑，足認被告確有違反前揭道路交通安全規則相關規定，另臺灣
    省基宜區車輛行車事故鑑定委員會亦同此認定，亦有該會九十一年十二月四日基
    宜鑑字第一○七一二號鑑定意見書可資參照，被告顯有過失甚明。至被告雖辯以
    朱正財邊開車邊講電話亦有肇事過失，然就此未能舉證以實，且被告於肇事後接
    受警方調查詢問時並未提及上情，有前揭簡易談話紀錄表可憑，被告上開辯解，
    尚無所據。
四、次按因故意或過失，不法侵害他人之權利者，負損害賠償責任，民法第一百八十
    四條第一項前段定有明文；惟依民法第一百九十六條規定請求物被毀損所減少之
    價額，固得以修復費用為估定之標準，但以必要者為限，即修理材料以新品換舊
    品，應予折舊。被告雖以上開修復費用中之方向機部分並無修理必要，然系爭車
    輛係駕駛側遭被告騎車撞擊，則就方向機予以修理與定位，應屬必要，被告空言
    抗辯，尚無可採。查系爭車輛為九十年二月二十日領照，有行車執照可稽，至九
    十一年九月三日車禍受損時止，依營利事業所得稅查核準則第九十五條第六款規
    定：「固定資產提列折舊採用定率遞減法者，以一年為計算單位，其使用期間未
    滿一年者，按實際使用之月數相當於全年之比例計算之，不滿一月者，以月計」
    之方法計算結果，原告使用之時間為一年六月十五日，應以一年七月計，其汽車
    及附加零件已有折舊，應將折舊部分予以扣除。本院依行政院所頒固定資產耐用
    年數表及固定資產折舊率之規定，自用小貨車之耐用年數為五年，依定率遞減法
    每年折舊千分之三百六十九，則原告請求之修理費中零件部分為二萬六千八百五
    十七元，依上開標準計算：
    第一年折舊額＝26,857X0.369＝9,910
    第二年折舊額＝(26,857-9,910)X0.369X7/12＝3,648
    扣除折舊額一萬三千五百五十八元後，原告所得請求之零件費用為一萬三千二百
    九十九元，加上不應折舊之工資三萬零十九元，合計為四萬三千三百十八元。
五、從而，原告基於侵權行為及代位求償之法律關係，請求被告給付四萬三千三百十
    八元及自支付命令送達翌日即九十二年八月二十七日起至清償日止，按年息百分
    之五計算之利息，為有理由，應予准許；逾上開金額部分之請求，於法無據，應
    予駁回。
六、本件係依小額訴訟程序判決，被告受敗訴判決部分應依職權宣告假執行。
七、本件訴訟費用七百二十九元（裁判費六百五十六元、送達郵費七十三元），被告
    應負擔百分之七十三即五百三十二元，其餘一百九十七元則由原告負擔。
中      華      民      國    九十二    年      十      月    三十一    日
~B臺灣基隆地方法院基隆簡易庭
~B        法      官  楊皓清
右正本證明與原本無異。
對於本件判決如有不服，應於收受送達後二十日內向本院提出上訴書狀，上訴於本院
合議庭，並按他造當事人之人數附具繕本。
當事人之上訴，非以判決違背法令為理由不得為之，上訴狀應記載上訴理由，表明下
列各款事項：
(一)原判決所違背之法令及其具體內容。
(二)依訴訟資料可認為原判決有違背法令之具體事實。
中      華      民      國    九十二    年      十一    月      三      日
~B        法院書記官  郭廷耀


司法院資訊處製作；財團法人民間司法改革基金會備份。
